【裁判字號】    99,竹小,231
【裁判日期】    990730
【裁判案由】    損害賠償
【裁判全文】
臺灣新竹地方法院民事判決             99年度竹小字第231號
原      告  美亞產物保險股份有限公司
法定代理人  丁○○
訴訟代理人  丙○○
            甲○○
被      告  乙○○
上列當事人間請求損害賠償事件，本院於民國99年7月20日辯論
終結，判決如下：
    主  文
被告應給付原告新臺幣貳萬玖仟伍佰貳拾捌元，及自民國九十九
年六月十日起至清償日止，按年息百分之五計算之利息。
訴訟費用新臺幣壹仟元由被告負擔。
本判決第一項得假執行。
    事實及理由
壹、程序部分：
一、按訴狀送達後，原告不得將原訴變更或追加他訴，但擴張或
    減縮應受判決事項之聲明者，不在此限，民事訴訟法第255
    條第1項第3款定有明文。查本件原告起訴時原請求被告應給
    付原告新臺幣（下同）55,788元，及自起訴狀繕本送達被告
    之翌日起至清償日止，按年息百分之5計算之利息，嗣於民
    國99年7月20日言詞辯論期日變更訴之聲明為：被告應給付
    原告29,528元，及自起訴狀繕本送達被告之翌日即99年6月1
    0日起至清償日止（見本院卷99年7月20日言詞辯論筆錄），
    核係屬減縮應受判決事項之聲明，應予准許，合先敘明。
二、本件被告經合法通知，未於言詞辯論期日到場，核無民事訴
    訟法第386條所列各款情形，爰依原告之聲請，准由其一造
    辯論而為判決。
貳、實體部分：
一、原告起訴主張：原告原名友邦產物保險股份有限公司，於98
    年11月23日更名為美亞產物保險股份有限公司，先予敘明。
    緣被告駕駛車號JX-0638號自小客車，於97年6月5日13時48
    分許，在新竹市○○路○段607巷1弄5號前處，因倒車不慎，
    疏未注意，撞擊訴外人毛麗琴所有、毛麗貞駕駛，由原告承
    保車號4212-GQ號之自小客車（下稱系爭車輛），被告小客
    車之左後車尾撞擊系爭車輛之左前車頭，致系爭車輛受有損
    害。經訴外人毛麗琴以55,788元估修（含工資26,610元、零
    件29,178元），原告並依保險契約理賠後上開修繕費用，是
    原告依保險法第53條之規定取得代位求償權，為此依民法第
    19  1條之2提起本件訴訟，請求被告負賠償之責等語。並聲
    明：被告應給付原告29,528元（含工資26,610元、折舊後之
    零件2,918元）及自起訴狀繕本送達之翌日起至清償日止，
    按年息百分之5計算之利息。
二、被告經合法通知，未於言詞辯論期日到場，亦未提出書狀作
    任何聲明或陳述。
三、法院之判斷：
（一）查原告前揭主張之事實，已據其提出行政院金融監督管理
      委員會函、友邦產物保險股份有限公司汽車險出險理賠申
      請書及計算書、系爭車輛行車執照、揚昌汽車有限公司電
      子計算機統一發票、新竹市○○○道路交通事故當事人登
      記聯單及其現場圖、揚昌汽車有限公司估價單、系爭車輛
      照片等件為證，核屬相符，復經本院依職權向新竹市警察
      局調閱本件車禍事故資料，經新竹市警察局以99年6月17
      日竹市警交字第0990020373號函檢送相關資料附卷可稽，
      核閱無訛，而被告已於相當時期受合法通知，不於言詞辯
      論期日到場就此部分爭執，亦未提出書狀答辯供本院斟酌
      ，依民事訴訟法第280條第3項準用同條第1項規定視同自
      認，自堪信原告主張為真實。
（二）按道路交通安全規則第110條第2款規定：「汽車倒車時，
      應依下列規定：二、應顯示倒車燈光或手勢後，謹慎緩慢
      後倒，並應注意其他車輛及行人。」再按道路交通管理處
      罰條例第50條第2款規定：「汽車駕駛人倒車時，有下列
      情形之一者，處新臺幣600元以上1,200元以下罰鍰：二、
      倒車前未顯示倒車燈光，或倒車時不注意其他車輛或行人
      。」查被告於本件車禍事發當時駕駛車號JX-0638號自小
      客車倒車，經駛出新竹市○○路○段607巷1弄5號旁小巷時
      ，未謹慎緩慢後到，致撞擊直行在新竹市○○路○段607巷
      1弄5號往科學園路107巷方向行駛之系爭車輛左前車頭，
      有前開新竹市警察局函所附之A3類道路交通事故談話紀錄
      表、事故照片黏貼紀錄表在卷可考，是被告違反上開道路
      交通安全規則第110條第2款及道路交通管理處罰條例第50
      條第2款之規定，應堪認定。再查，本件交通事故事發之
      時情況天候為晴、無障礙物、視距良好各情，有本件事故
      照片及道路交通事故調查報告表（一）在卷可按，是被告
      於車禍發生之時，並無不能注意之情事，竟於倒車進入巷
      口時，疏未注意後方來車，亦未採取必要之安全措施，撞
      擊訴外人毛麗貞所駕駛之系爭車輛，致系爭車輛受有損害
      ，是其所為顯有過失，且該過失行為與所受之損害具相當
      因果關係等情，即堪認定。
（三）次按因故意或過失，不法侵害他人之權利者，負損害賠償
      責任。汽車、機車或其他非依軌道行駛之動力車輛，在使
      用中加損害於他人者，駕駛人應賠償因此所生之損害。不
      法毀損他人之物者，被害人得請求賠償其物因毀損所減少
      之價額。民法第184條第1項前段、第191條之2前段及第
      196條分別定有明文。又按被保險人因保險人應負保險責
      任之損失發生，而對於第三人有損失賠償請求權者，保險
      人得於給付賠償金額後，代位行使被保險人對於第三人之
      請求權，保險法第53條第1項亦有規定。查本件車禍之發
      生確係被告之過失所致，已如前述，是依前開條文之規定
      ，被告自應賠償訴外人即系爭車輛所有人毛麗琴因此所生
      之損害，而原告既依保險契約理賠保險金予被保險人毛麗
      琴，揆諸上開保險法第53條第1項規定，被保險人對於侵
      權行為人之請求權即移轉給保險人，原告自得向被告如數
      求償，則原告主張保險代位之法律關係求償，自屬有據。
（四）末查原告承保之系爭車輛因本件車禍受損，共計支出55,7
      88元必要修復費用，此含工資26,610元、零件29,178元，
      有估價單、統一發票、車損照片附卷為證，其中關於工資
      費用無折舊之問題，零件部分經原告折舊計算後，減縮請
      求為2,918元，經核並無不合，從而，原告依侵權行為及
      保險代位之法律關係，請求被告賠償原告工資費用26,610
      元、零件費用2,918元，共計29,528元，及自起訴狀繕本
      送達翌日即99年6月10日起至清償日止，按年息百分之5計
      算之利息，即無不合，應予准許。
四、本件係為被告敗訴之小額訴訟判決，爰依職權宣告假執行，
    並於判決時確定被告應負擔之訴訟費用如主文第2項所示之
    金額。
五、據上論結，本件原告之訴為有理由，依民事訴訟法第436條
    之23、第436條第2項、第385條第1項前段、第78條、第436
    條之19第1項、第436條之20，判決如主文。
中    華    民    國    99    年    7     月    30    日
                  新竹簡易庭    法  官  羅惠雯
以上正本係照原本作成。
如對本判決上訴，非以其違背法令為理由不得為之，且須於判決
送達後20日內以上訴狀記載上訴理由向本院提出上訴狀。
中    華    民    國    99    年    8     月     4    日
                                書記官  李勻淨

司法院資訊處製作；財團法人民間司法改革基金會備份。
